臺灣高等法院花蓮分院刑事判決　　　　　　　　　　　九十三年度上訴字第三四號
　　上訴人即被告　乙○○
　　選任 辯護 人　邱聰安律師
右上訴人即被告因殺人未遂等案件，不服臺灣臺東地方法院九十二年度訴字第一六八
號中華民國九十二年十二月二十九日第一審判決（起訴案號：臺灣臺東地方法院檢察
署九十二年度偵字第三八二、五八六號），提起上訴，本院判決如左：
    主  文
原判決關於殺人及定應執行刑部分撤銷。
乙○○殺人未遂，處有期徒刑伍年壹月；扣案之水果刀壹把沒收。
    事  實
一、乙○○與甲○○曾因共同投資土地發生糾紛；復因甲○○曾為其作保，被銀行追
    索新台幣三十萬元後向乙○○催討，引起乙○○不快；又因甲○○於民國（下同
    ）九十一年十月間告乙○○恐嚇，乙○○更為生氣，遂起殺機。九十一年十月十
    九日上午十時許，乙○○基於殺人之犯意，預藏其所有之水果刀一把，與不知情
    之黃嵩登前往臺東縣卑南鄉利吉村十鄰十一號楊靜生開設之壇廟後，先於廟前罵
    甲○○，並叫甲○○出去，甲○○從廚房走出來時，乙○○即以左手抓向甲○○
    頭髮，被甲○○擋住後，乙○○旋以右手從背後褲袋拔出水果刀，用力刺殺甲○
    ○之左胸部，並說「早就要讓你死」，致甲○○左胸受有深度一公分、長度三公
    分及寬度一公分之切割傷併血胸之傷害，造成胸腔內大量出血。甲○○被刺殺後
    ，欲行跑開，乙○○復在後追逐，因黃嵩登及時阻止並奪下乙○○所持之水果刀
    ，乙○○始未繼續行兇，惟仍阻止楊靜生報警及叫救護車。甲○○幸經楊靜生緊
    急送醫急救，插胸管引流，始倖免於難。
二、案經甲○○檢具上開水果刀一把及血衣一件扣案，訴由臺東縣警察局臺東分局報
    請臺灣臺東地方法院檢察署檢察官偵查起訴。
    理  由
一、訊據上訴人即被告固承認於前揭時、地持水果刀刺傷告訴人，惟矢口否認殺人之
    犯行，辯稱：我沒有很用力的殺他，我只是要教訓他，不是真的要殺他，我沒有
    說早就想殺他及追殺他，也沒有阻止楊靜生報警及叫救護車，水果刀也不是我的
    云云。
二、經查：
（一）右開事實，業據告訴人於偵查、原審及本院審理時指訴甚詳，核與證人黃嵩登
    、楊富男、楊靜生於偵查及原審審理時證述之情節相符（偵查卷第十六至十八
      頁；原審卷第一三三至一四三頁）。又告訴人遭被告持水果刀刺入胸腔內，胸
      壁有被刺穿之開放傷口，若不先縫合，有可能造成吸入性之氣胸，從急診之Ｘ
      光片中可看出告訴人當時已有血胸現象，且有二、三百ＣＣ之內出血，如果沒
      有送醫急救造成氣胸的話，壓力持續增加後會壓迫心臟、肺臟而有生命危險等
      情，亦據證人即馬偕紀念醫院臺東分院外科主任陳杉隆於原審審理時結證明確
      （原審卷第一八四至一八九頁）。此外並有卷附之馬偕紀念醫院臺東分院診斷
      證明書二紙及扣案之水果刀一把、血衣一件可證。
（二）按刑法上殺人與傷害致死之區別，本視加害人於下手加害時有無死亡之預見為
      斷，被害人所受之傷害程度，固不能據為認定有無殺意之唯一標準，但加害人
      之下手情形如何，於審究犯意方面，仍不失為重要參考資料，最高法院二十年
      非字第一○四號、十九年上字第七一八號判例可資參照。查扣案之水果刀經原
      審當庭勘驗結果，塑膠刀柄長十點五公分，不鏽鋼刀刃長十二點五公分，刀刃
      最寬部分為一點七公分，刀刃鋒利，刀尖尖銳，有勘驗筆錄足憑（原審卷第一
      五四頁）；而胸部則為人體心臟及肺臟等重要臟器之所在，內部均有大動脈通
      過，乃人體之要害部位，持此細長而尖銳之鋼製水果刀刺入人之胸部，足以致
      人於死，應為一般人所可預知。被告持預藏之水果刀刺殺被害人之左胸部時，
      對告訴人說「早就要讓你死」，復於被害人被刺殺後欲行跑開時，在後追逐，
      因黃嵩登及時阻止並奪下其所持之水果刀，始未繼續行兇，惟仍阻止楊靜生報
      警及叫救護車，足以認定被告於行兇時確有殺人之故意。
（三）被告於行兇前，雖曾在賴丁立住處喝酒，惟證人賴丁立於原審審理時已證稱：
      九十一年一月十九日早上，被告與黃嵩登有到我家喝酒，米酒一瓶加入一顆大
      顆之椰子汁，椰子汁比米酒還多，被告使用一般衛生紙杯喝酒，約喝了一杯半
      就離開了，被告離開時並無走路不穩之情形，被告在的時候我也喝了一杯半的
      酒，並無喝醉的感覺，因為酒泡得很淡等語（原審卷第一四四至一四八頁），
      足見被告行兇前所喝不多，並且無酒醉而達精神耗弱之情形。
（四）被告就扣案水果刀之來源，於原審先則供稱係其順手在楊靜生之廟內拿的（原
      審卷第五十六頁）；繼則供述其隨手從地上撿的（同卷第七十二頁）；再則供
      陳不知道是在黃嵩登的ＢＭＷ車上或楊靜生的壇廟窗戶拿的（同卷第一二四頁
      ）；最後則供述應該是在黃嵩登的ＢＭＷ車上拿的（同卷第一五三頁）；先後
      所述不一，莫衷一是。惟扣案之水果刀係被告自行攜至現場，並非臨時從賴丁
      立或楊靜生開設之壇廟拿取，業據證人賴丁立、楊靜生供述在卷。而被告於原
      審亦已供稱：因為告訴人告我五個恐嚇，我怕他打，所以才先準備刀子自我保
      護等語（原審卷第一五五、一五六頁）。足見該把水果刀平日即由被告持以自
      我保護之用，乃屬被告所有，而非臨時從他人之處拿取。
（五）綜上所述，本件事證明確，被告所辯，無非卸責之詞，不足採信，犯行堪以認
      定。
三、核被告所為，係犯刑法第二百七十一條第二項、第一項之殺人未遂罪。被告雖著
    手於殺人行為之實施，惟未生既遂之結果，應屬未遂犯，依刑法第二十六條前段
    之規定，按既遂犯之刑減輕之。原審對被告論罪科刑，固非無見。惟原審未認定
    被告用以刺殺被害人之扣案水果刀一把係被告所有，併予宣告沒收，尚有未合。
    被告上訴否認殺人，雖無理由，惟原審此部分既有可議，仍應撤銷改判。爰審酌
    被告犯罪之動機、目的、手段、生活狀況、智識程度、犯罪時所受之刺激、告訴
    人所受傷害之程度，既其犯罪後態度不佳，且未賠償告訴人損害等一切情狀，量
    處如主文第二項所示之刑，以示懲儆。扣案之水果刀一把為被告所有供犯罪所用
    之物，併予宣告沒收。血衣一件為被害人所有，爰不予沒收。
據上論斷，應依刑事訴訟法第三百六十九條第一項前段、第三百六十四條、第二百九
十九條第一項，刑法第二百七十一條第二項、第一項、第二十六條前段、第三十八條
第一項第二款，判決如主文。
本案經檢察官翟光軍到庭執行職務。
中      華      民      國      九十三      年    七    月    二十九    日
                                  審判長法官  吳  鴻  章
                                        法官  張  健  河
                                        法官  林  慶  煙
右為正本證明與原本無異。
如不服本判決，應於判決送達後十日內向本院提出上訴狀。其未述理由者，並應於
提出上訴狀後十日內向本院補提理由狀(須附繕本)。
                                      書記官  陳  萬  山
中      華      民      國      九十三      年    七    月    二十九    日
中華民國刑法第二百七十一條
 (普通殺人罪)
殺人者，處死刑、無期徒刑或十年以上有期徒刑。
前項之未遂犯罰之。
預備犯第一項之罪者，處二年以下有期徒刑。
